臺灣高等法院臺南分院刑事判決        
                                 109年度交上訴字第1430號
上  訴  人  
即  被  告 甲○○



選任辯護人  吳聰億律師
上列上訴人因過失致死案件，不服臺灣雲林地方法院109年度交
訴字第62號中華民國109年9月25日第一審判決（起訴案號：臺灣
雲林地方檢察署109年度偵字第1799號），提起上訴，本院判決
如下：
    主  文
原判決撤銷。
甲○○犯過失致人於死罪，處有期徒刑陸月，如易科罰金，以新臺
幣壹仟元折算壹日。
    事實及理由
壹、犯罪事實：
    甲○○於民國109 年2 月27日18時20分許，駕駛車牌號碼0000
    -00 號自用小客車，沿雲林縣東勢鄉153 縣道（下稱153縣
    道）由南往北方向行駛，行經153 縣道與安南路交岔路口欲
    左轉時，本應注意轉彎車應讓直行車先行，而依當時天候晴
    、暮光（起訴書誤載為夜間有照明）、路面鋪設柏油、乾燥
    、無缺陷、無障礙物等情況，並無不能注意之情事，竟疏未
    注意讓直行車先行，適有張雅菱騎乘車牌號碼000-0000號普
    通重型機車沿153 縣道由北往南方向行駛於對向慢車道，亦
    疏未注意車前狀況，並隨時採取必要之安全措施，其左側車
    身因而與甲○○上開自小客車前車頭發生碰撞，致張雅菱人車
    倒地，受有雙側氣胸、頭部外傷、肋骨骨折、背部挫傷等傷
    害，嗣送醫急救後，仍於同日19時9 分，因出血性休克傷重
    不治死亡。嗣經警據報到場處理，甲○○於職司偵查犯罪職權
    之機關或公務員發覺其為犯人前，即在場向前往處理之員警
    承認為肇事人，而自首並接受裁判。
貳、認定犯罪事實所憑之證據及理由：
一、證據能力部分：
    本判決所引用為判斷基礎之下列證據，關於被告以外之人於
    審判外陳述之傳聞供述證據，檢察官、被告及選任辯護人於
    本院均同意作為證據使用，或知有傳聞證據之情形而未於言
    詞辯論終結前聲明異議（見本院卷第65頁），本院審酌該等
    證據作成時之情況，認為適當，均具有證據能力。
二、證明力部分：
  ㈠上揭犯罪事實，業經被告於警詢、偵查、原審及本院坦承不
    諱（見警卷第13-18頁、相卷第97、99頁、原審卷第81、84
    、85、92頁、本院卷第64、71頁），核與證人丁福銘於警詢
    時證述之情節相符（見警卷第23-25頁），並有道路交通事
    故現場圖、道路交通事故調查報告表㈠㈡、現場及車損照片46
    張、監視器翻拍照片5 張、車輛詳細資料報表、證號查詢汽
    （機）車駕駛人、長庚醫療財團法人雲林長庚紀念醫院診斷
    證明書、臺灣雲林地方檢察署相驗屍體證明書、檢驗報告書
    、相驗照片16張等在卷可稽（見警卷第27-63、67、75-79頁
    、相卷第41、103 、107-131、137-142頁）。被告上開任意
    性自白，核與客觀事實相符，堪以採信。
  ㈡按汽車行駛至交岔路口，轉彎車應讓直行車先行，道路交通
    安全規則第102 條第1 項第7 款定有明文。被告於本件肇事
    時，考領有普通大客車駕駛執照，有證號查詢汽車駕駛人附
    卷可稽（見警卷第79頁），則其駕駛自小客車上路行駛，對
    於上開道路交通安全規則即不得諉為不知，並應切實遵守。
    而本件車禍發生當時天候晴、暮光、柏油路面乾燥、無缺陷
    、無障礙物等情況，有道路交通事故調查報告表㈠在卷可參
    （見警卷第31頁），並無不能注意之情事，而被告既左轉彎
    至安南路，自應先仔細確認對向車道有無直行車輛，並讓該
    直行車先行，以避免發生危險，詎被告疏於注意，未注意轉
    彎車應讓直行車先行，因而撞及騎乘機車之被害人，被告就
    本件車禍之發生自有過失無疑。另本件經送鑑定結果均認為
    ：「一、甲○○駕駛自用小客車，夜間行經行車管制號誌交岔
    路口，左轉彎車未讓對向直行車先行，為肇事主因。二、張
    雅菱駕駛普通重型機車，夜間行經行車管制號誌交岔路口，
    未注意車前狀況，並隨時採取必要之安全措施，為肇事次因
    。」等情，有交通部公路總局嘉義區監理所嘉雲區車輛行車
    事故鑑定會鑑定意見書、交通部公路總局車輛行車事故鑑定
    覆議會覆議意見書附卷可參（見偵卷第21-24頁、原審卷第5
    3-57頁），益徵被告就本件車禍之發生確有過失。至於被害
    人雖未注意車前狀況，隨時採取必要之安全措施，而就本件
    車禍與有過失，然仍不能解免被告之過失。又被害人既因上
    開交通事故而受有前揭傷害，經送醫急救後，因上開傷害導
    致出血性休克而不治死亡，則被告之過失與被害人之死亡結
    果間，具有相當因果關係，亦堪認定。
三、綜上所述，本件事證明確，被告上開犯行，足以認定，應依
    法論科。
參、論罪科刑及撤銷原判決之理由：
一、核被告所為，係犯刑法第276 條之過失致人於死罪。
二、被告於肇事後，在有偵查犯罪權限之機關知悉其犯罪前，主
    動向到場處理事故員警表明係肇事者，有雲林縣警察局臺西
    分局交通分隊道路交通事故肇事人自首情形紀錄表在卷可考
    （見警卷第65頁），足認被告對於未發覺之犯罪自首而接受
    裁判，其犯後復坦承犯行，態度良好，爰依刑法第62條前段
    之規定減輕其刑。
三、撤銷原判決之理由：
　㈠原審就被告犯行，認罪證明確，應予論罪科刑，固非無據，
    惟按，刑罰之量定，固屬法院自由裁量之職權行使，惟刑事
    審判之量刑，旨在實現刑罰權之分配的正義，故法院對科刑
    判決之被告量刑，應符合罪刑相當原則，使罰當其罪，以契
    合人民之法律感情。此所以刑法第57條明定科刑時應審酌一
    切情狀，尤應注意該條所列各款情形，以為科刑輕重之標準
    。而刑罰之量定，固屬事實審之職權，惟我國現階段第二審
    仍採覆審制，對於事實之認定、法律適用及量刑，均應予重
    複調查審認，是以，第二審於量刑時或審酌原審量刑是否妥
    適時，亦應受刑法第57條之規定之拘束，倘刑法第57條所列
    各款事由所依據之事實，與第一審所認定者不符，而影響到
    行為人之責任輕重之判定時，原審依據原認定事實所導出之
    刑度，即難認妥適。經查：本案被告固有左轉彎車未讓直行
    車先行之過失，惟依監視器翻拍照片所示（見警卷第59-61
    頁），被告於109年2月27日18時20分42秒已抵達153 縣道與
    安南路交岔路口，於同分50秒由153線內側車道進入交岔路
    口停等，於同分53秒欲左轉彎進入安南路時，始與被害人所
    騎乘機車發生碰撞，是被告於交岔路口左轉彎時，顯然已停
    車等待部分對向之直行車先行後，再以極為緩慢之速度起駛
    左轉，而非抵達交岔路口時全然未停等對向來車即貿然左轉
    ，是被告縱於最終通過交岔路口時，疏未注意被害人之來車
    而未讓其先行肇致本件車禍之發生，而就本件車禍雖有過失
    ，惟依其通過路口之時序，過失情節並非重大；被告於本件
    車禍之民事損害賠償事件，亦積極與被害人之家屬和解，並
    請求移付調解，惟因被害人家屬無調解之意願而未能達成和
    解等情，有聲請移付調解狀、臺灣雲林地方法院公務電話紀
    錄單在卷可憑（見本院卷第97、99頁），誠然法院雖能盡力
    促成雙方達成和解，然是否成立和解告訴人仍有決定權，惟
    被告於協商和解之過程中所展現之態度，亦應為刑法第57條
    所規定犯罪後態度所應考量之量刑事由，而為法院於量刑時
    所應審酌，以符合罪刑相當原則。是本院綜合上情，於審酌
    被告之過失程度、犯罪情節、犯罪後態度部分，認被告過失
    並非重大、且積極嘗試與被害人家屬尋求民事和解之機會，
    此部分均屬刑法第57條第10款規定應予審酌後量刑之事項，
    原審未予審酌復未及審酌，尚有未妥。
　㈡被告上訴意旨指摘原判決量刑過重，非無理由，自應由本院
    將原判決撤銷改判，以期適法。
四、爰審酌被告近20餘年來無犯罪紀錄，有臺灣高等法院被告前
    案紀錄表附卷可參（見本院卷第33-35頁），素行尚可，其
    行經交岔路口時未能再三確認有無直行車通過即左轉彎，造
    成被害人死亡之結果，亦致被害人家屬頓失至親，承受莫大
    悲慟，犯罪所生損害重大，惟念被告犯後能自首坦承犯行，
    雖未能與被害人家屬達成和解，而僅由被害人家屬領取汽車
    強制保險金，然被告仍盡力與被害人家屬協商，犯後態度良
    好，兼衡被害人就本件車禍之發生與有過失，暨被告自述為
    小學畢業之智識程度、已婚、子女均已成年、與2 名未成年
    孫子女同住、目前無業之家庭、仰賴老人年金及保險維生（
    見本院卷第73頁）、並領有身心障礙證明（見本院卷第81頁
    ），經濟狀況及健康情形均屬不佳等一切情狀，量處如主文
    第2項所示之刑，並諭知易科罰金之折算標準。
肆、應適用之法律：　　
一、刑事訴訟法第369 條第1 項前段、第364 條、第299 條第1
    項前段。　　
二、刑法第276 條、第62條前段、第41條第1項前段。
三、刑法施行法第1 條之1 第1項。
本案經檢察官黃立宇提起公訴，檢察官蔡麗宜到庭執行職務。
中　　華　　民　　國　　110 　年　　2 　　月　　24　　日
                  刑事第七庭    審判長法  官  吳勇輝
                                      法  官  周紹武
                                      法  官  吳錦佳
以上正本證明與原本無異。
如不服本判決應於收受送達後20日內向本院提出上訴書狀，其未
敘述上訴理由者，並得於提起上訴後20日內向本院補提理由書（
均須按他造當事人之人數附繕本）「切勿逕送上級法院」。
　　　　　　　　　　　　　　　　　　　書記官  王杏月
中　　華　　民　　國　　110 　年　　2 　　月　　24　　日
本判決論罪科刑條文：
中華民國刑法第276條
因過失致人於死者，處5年以下有期徒刑、拘役或50萬元以下罰
金。